【裁判字號】    98,聲,141
【裁判日期】    980423
【裁判案由】    訴訟救助
【裁判全文】
臺灣高等法院民事裁定                   98年度聲字第141號
聲  請  人  乙○○
上列聲請人因與相對人甲○○○○、丙○○間選舉無效等事件，
聲請訴訟救助，本院裁定如下：
    主  文
聲請駁回。
聲請訴訟費用由聲請人負擔。
    理  由
一、本件聲請意旨略以：聲請人因生活困難，實無資力再支出第
    二審裁判費新臺幣（下同 ）4,500元，爰聲請准予訴訟救助
    云云。
二、按當事人無資力支出訴訟費用者，依民事訴訟法第107條規
    定，法院固應依聲請准予救助，惟此項請求救助之事由，依
    同法第109條第2 項、第284條之規定，應提出能即時調查之
    證據以釋明之。而所謂無資力，係指窘於生活，且缺乏經濟
    信用者而言。又聲請訴訟救助人應提出能供即時調查之證據
    ，釋明其無資力支出訴訟費用之事由，故法院審核聲請人有
    無資力支出訴訟費用，專就聲請人提出之證據為之；若聲請
    人並未提出證據，或依其提出之證據，未能信其無資力支出
    訴訟費用之主張為真實，即應駁回其聲請，殊無派員另為調
    查之必要（最高法院18年抗字第260號 、26年滬抗字第34號
    、43年台抗字第152號判例意旨參照 ）。次按向第二審或第
    三審法院上訴，依第77條之13及第77條之14規定，加徵裁判
    費十分之五；發回或發交更審再行上訴者免徵，民事訴訟法
    第77條之16第1項前段定有明文。
三、經查，本件聲請人與相對人甲○○○○、丙○○間因選舉無
    效等事件，前經原法院於民國94年6 月30日以94年度訴字第
    1035號為抗告人敗訴判決，抗告人不服提起第二審上訴，並
    已依法預繳第二審裁判費新臺幣4,500元 ( 見本院94年度上
    字第751號卷第4頁 )，嗣經本院廢棄上開判決，發回原法院
    更為審理，98年2 月19日原法院更為判決 (95年度訴更一字
    第13號 )，抗告人不服復提起第二審上訴，依民事訴訟法第
    77條之16條第1 項前段規定，免徵裁判費，原法院未注意及
    此，裁定命聲請人繳納，聲請人亦未察，向本院另聲請訴訟
    救助，自無必要。又聲請人於96年度尚有薪資所得收入199,
    800元 ，此有聲請人提出之財政部臺北市國稅局96年度綜合
    所得稅納稅證明書及96年度綜合所得稅各類所得資料清單可
    稽，聲請人執此謂其係無資力者，自難採信。是以，聲請人
    所提出之資料亦不足以釋明其無資力支出訴訟費用之主張為
    真實，依上開說明，其聲請自屬不應准許，應予駁回。
四、據上論結，本件聲請為無理由，爰裁定如主文。
中    華    民    國    98    年    4     月    23    日
                    民事第十五庭
                        審判長法  官  林恩山
                              法  官  陳雅玲
                              法  官  黃國忠
正本係照原本作成。
如不服本裁定，應於收受送達後10日內向本院提出抗告狀，並應
繳納抗告費新台幣１千元。
中    華    民    國    98    年    4     月    24    日
                              書記官  陳明俐

司法院資訊處製作；財團法人民間司法改革基金會備份。
